臺灣基隆地方法院基隆簡易庭小額民事判決
110年度基小字第2262號
原      告  中國信託產物保險股份有限公司

法定代理人  郭世昌  
訴訟代理人  楊智閔  

複  代理人  張家瑜  
被      告  林木水  

上列當事人間侵權行為損害賠償事件，本院於民國110年10月27
日辯論終結，判決如下：
    主      文
被告應給付原告新臺幣貳萬壹仟柒佰肆拾玖元，及自民國一百一
十年十月九日起至清償日止，按週年利率百分之五計算之利息。
原告其餘之訴駁回。
訴訟費用新臺幣壹仟元，其中新臺幣陸佰陸拾壹元由被告負擔，
餘由原告負擔。
本判決第一項得假執行。但被告如以新臺幣貳萬壹仟柒佰肆拾玖
元為原告預供擔保，得免為假執行。
    事實及理由
一、原告主張：
    被告於民國108年10月8日，駕駛AGV-6702號車輛途經基隆市
    安樂區復興路與德安街口，起駛不慎以致撞損訴外人鐘金鳳
    所有之1791-QT號自用小客車（起訴狀誤載為791-QT號；下
    稱系爭車輛）。因系爭車輛業經訴外人鐘金鳳向原告投保車
    體損失險，而上開保險事故亦係發生在保險期間，原告乃依
    保險契約之約定，給付系爭車輛必要修復費用總計新臺幣（
    下同）32,908元（零件：12,399元；烤漆：12,772元；鈑金
    ：7,737元），並依法取得代位求償之權。為此，爰依保險
    代位以及民法侵權行為之法律關係，提起本件損害賠償之訴
    ，並聲明：被告應給付原告32,908元，及自起訴狀繕本送達
    之翌日起至清償日止，按週年利率5%計算之利息。
二、被告答辯：
　　被告沒錢賠償。
三、本院判斷：
  ㈠被告於108年10月8日上午7時左右，駕駛AGV-6702號自用小客
    車，在設有禁止臨時停車標線之基隆市○○區○○路000號前方
    路肩，起步欲沿復興路往文化路方向行駛，疏未禮讓行進中
    之往來他車，旋直接切換至該處車道，適有訴外人鄭景華駕
    駛訴外人鐘金鳳所有之系爭車輛，沿同向車道駛抵該處，被
    告駕駛車輛遂與系爭車輛發生擦撞，導致系爭車輛受有車體
    損害等事實，除經原告提出基隆市警察局道路交通事故當事
    人登記聯單、道路交通事故現場圖、行車執照等件為證，並
    據本院職權查詢確認公路監理電子閘門紀錄暨向基隆市警察
    局函調事故資料查明無訛，有公路監理電子閘門查詢紙本、
    基隆市警察局110年10月14日基警交字第1100047303號函暨
    道路交通事故現場圖、道路交通事故調查報告表㈠㈡、道路交
    通事故談話紀錄表、道路交通事故初步分析研判表、員警蒐
    證照片等件在卷足考，復據本院提示事故資料予兩造確認屬
    實，本院綜合上開證據調查結果，自堪信「被告駕駛車輛起
    駛疏未禮讓行進中之往來他車」，即為上揭交通事故之肇事
    原因。
  ㈡按「車輛起駛前應顯示方向燈，注意前後左右有無障礙或車
    輛行人，並應讓行進中之車輛行人優先通行。」道路交通安
    全規則第89條第1項第7款訂有明文。又上開規定旨在保障公
    眾行車安全，核屬保護他人之法律，倘有違反，即應推定為
    有過失（民法第184條第2項規定參照）。本件被告於旨揭時
    、地，駕駛車輛起駛疏未禮讓行進中之往來他車，旋切換至
    車道而與系爭車輛發生擦撞，是被告明確違反道路交通安全
    規則之上開規定，其有過失甚明；且被告於旨揭時、地，違
    反交通法規以致系爭車輛受有車體損害（下稱系爭車損），
    則被告之過失行為與系爭車損間，自有相當因果關係存在。
    第按因故意或過失，不法侵害他人之權利者，負損害賠償責
    任；汽車、機車或其他非依軌道行駛之動力車輛，在使用中
    加損害於他人者，駕駛人應賠償因此所生之損害，民法第18
    4條第1項前段、第191條之2前段亦有明定；本件被告既有過
    失，其過失行為與系爭車損復有相當因果關係，則被告自應
    依法對訴外人鐘金鳳即系爭車輛之所有人負損害賠償責任。
  ㈢按損害賠償祇應填補被害人實際損害，保險人代位被害人請
    求損害賠償時，依保險法第53條第1項規定，如其損害額超
    過或等於保險人已給付之賠償金額，固得就其賠償之範圍，
    代位請求賠償，如其損害額小於保險人已給付之賠償金額，
    則保險人所得代位請求者，即祇以該損害額為限（最高法院
    65年台上字第2908號判例意旨、83年度台上字第806號判決
    意旨參照）。蓋保險給付請求權之發生，係以保險契約為其
    基礎；至保險人於給付保險金以後，雖得代位行使被保險人
    對於第三人之請求權，然此實係基於保險法第53條第1項之
    規定，是其二者之賠償範圍，本非必然一致，苟被保險人對
    於第三人之請求權有一定限額者，就令保險人給付之賠償金
    額已經超過此項限額，然因保險人係依保險法第53條第1項
    規定，依債權移轉之法律關係對第三人主張權利，核其所得
    請求之範圍，自仍以被保險人原得對第三人請求之額度為限
    。又物之所有人依民法第196條規定請求物被毀損所減少之
    價額，固得以修復費用為估定之標準，惟以必要者為限，即
    修理材料以新品換舊品，應予折舊（最高法院77年第9次民
    事庭會議決議參照）。本件原告主張訴外人鐘金鳳已向原告
    投保車體損失險，系爭車禍即保險事故發生在保險期間，原
    告遂依保險契約之約定，給付系爭車輛必要修復費用總計32
    ,908元（零件：12,399元；烤漆：12,772元；鈑金：7,737
    元）乙情，業據提出與其主張相符之台壽保產險汽車險理賠
    計算書、電子發票證明聯、估價單等件為證，經核無訛；因
    原告曾當庭表明其同意零件計扣折舊、此部分請本院依規定
    予以核算等語（見本院110年10月27日調解程序期日筆錄及
    同日言詞辯論筆錄），故可認原告主張之訴外人鐘金鳳損害
    額，應扣減折舊方屬合理。本院參酌系爭車輛行車執照之記
    載，僅知系爭車輛乃96年8月出廠，而不知其確切之出廠日
    期，故推定系爭車輛為96年8月15日出廠，是自96年8月15日
    起，至系爭車禍發生日即108年10月8日止，系爭車輛之使用
    時間為12年1個月又24日。再參考行政院公布之固定資產耐
    用年數表，其他業用客、貨車耐用年數為五年（財政部106
    年2月3日台財稅字第10604512060號函附之固定資產耐用年
    數表參看），依定率遞減法計算，系爭車輛之零件部分，每
    年折舊千分之三六九，但其最後一年之折舊額，加歷年折舊
    累計額，其總和不得超過該資產成本額十分之九，而系爭車
    輛之車齡已逾5年（參見前述），其零件經折舊後之金額低
    於成本十分之一，是其零件殘值應逕以成本十分之一計算，
    而為1,240元（計算式：12,399元÷10＝1,240元，小數點以下
    四捨五入），從而，倘以系爭車輛「零件」經折舊後之殘值
    1,240元，加上不應計列折舊之烤漆12,772元、鈑金7,737元
    ，堪認系爭車輛因本件車禍受損而減少之價額為21,749元（
    計算式：1,240元＋12,772元＋7,737元＝21,749元）。準此，
    訴外人鐘金鳳因本件車禍所承受之損害範圍，自係以21,749
    元之金額為限；又原告雖已依保險契約對訴外人鐘金鳳給付
    32,908元，然原告既依保險法第53條規定，本於債權移轉之
    法律關係對被告主張權利，則原告所得主張之損害範圍，自
    亦以訴外人鐘金鳳本得主張之額度即21,749元為限。
四、從而，原告基於侵權行為及保險代位求償之法律關係，請求
    被告給付21,749元，及自起訴狀繕本送達翌日即110年10月9
    日起至清償日止，按週年利率5%計算之利息，為有理由，應
    予准許；至逾上開金額之請求，於法無據，為無理由，應予
    駁回。
五、本件第一審裁判費為1,000元，此外別無其他費用之支出，
    是本件訴訟費用合計1,000元。爰依職權確定前開訴訟費用
    ，由兩造按其勝敗比例負擔。
六、本判決原告勝訴部分，係適用小額訴訟程序所為被告敗訴之
    判決，爰依民事訴訟法第436條之20之規定，職權宣告假執
    行，併依同法第436條之23準用同法第436條第2項，再準用
    同法第392條第2項規定，酌情宣告被告預供相當之擔保金額
    後得免為假執行。
中　　華　　民　　國　　110 　年　　10　　月　　27　　日
                  基隆簡易庭法  官   王慧惠
以上正本係照原本作成。　　　　　　　　　   
對於本件判決如有不服，應於收受送達後20日內向本院提出上訴
書狀，上訴於本院合議庭，並按他造當事人之人數附具繕本。
當事人之上訴，非以判決違背法令為理由不得為之，上訴狀應記
載上訴理由，表明下列各款事項：
㈠原判決所違背之法令及其具體內容。
㈡依訴訟資料可認為原判決有違背法令之具體事實。
如委任律師提起上訴者，應一併繳納上訴審裁判費。
中　　華　　民　　國　　110 　年　　10　　月　　27　　日
                            書記官   姚安儒